臺灣屏東地方法院刑事裁定　　　　 110年度毒聲更一字第12號
聲　請　人　臺灣屏東地方檢察署檢察官
被　　　告　白永方



上列被告因違反毒品危害防制條例案件，經檢察官聲請送勒戒處
所觀察、勒戒（109 年度聲觀字第97號），本院以109 年度聲勒
字第115 號裁定被告應送觀察、勒戒後，被告不服提起抗告，而
由臺灣高等法院高雄分院以109 年度毒抗字第101 號駁回抗告確
定，嗣被告聲請重新審理，經臺灣高等法院高雄分院以110 年度
聲再字第5 號裁定准予重新審理，並以110 年度再字第1 號撤銷
原裁定後發回本院，本院更為裁定如下：
    主  文
聲請駁回。
    理  由
一、聲請意旨略以：被告白永方基於施用第二級毒品甲基安非他
    命之犯意，於民國109 年2 月19日10時35分為警採尿時起回
    溯120 小時內之某時許，在不詳地點，以不詳方式施用第二
    級毒品甲基安非他命1 次。嗣於109 年2 月19日10時35分許
    ，經警徵得其同意後採尿送驗，檢驗結果呈安非他命類毒品
    陽性反應，而查悉上情。爰依毒品危害防制條例第20條第1
    項及觀察勒戒處分執行條例第3 條第1 項規定，聲請裁定將
    被告送勒戒處所觀察、勒戒等語。
二、按檢察官聲請將被告送勒戒、處所觀察、勒戒者，雖因毒品
    危害防制條例第20條第1 項（或第3 項）之規定，法院應依
    裁定程序為審查，致無適用刑事訴訟法第165 條以下法定之
    證據調查程序可言，惟應將被告送勒戒處所觀察、勒戒者，
    既以被告成立毒品危害防制條例第10條所定之犯罪為前提，
    且其法律效果，亦為立法者所選擇具有替代刑罰性質之拘束
    人身自由保安處分，自仍以被告之犯罪達於通常一般之人均
    不致有所懷疑，而得確信其為真實之程度為要件。因之，刑
    事訴訟法第154 條第2 項關於：「犯罪事實應依證據認定之
    ，無證據不得認定犯罪事實。」之規定，於上開裁定程序仍
    應加以適用，乃屬當然之理。次按事實之認定，應憑證據，
    如未能發現相當證據，或證據不足以證明，自不能以推測或
    擬制之方法，以為裁判基礎；而認定不利於被告之事實，須
    依積極證據，苟積極證據不足為不利於被告事實之認定時，
    即應為有利於被告之認定，更不必有何有利之證據；所謂認
    定犯罪事實之積極證據，雖不以直接證據為限，間接證據亦
    包括在內，然而無論直接或間接證據，其為訴訟上之證明，
    須於通常一般之人均不致有所懷疑，而得確信其為真實之程
    度者，始得據為有罪之認定，倘其證明尚未達到此一程度，
    而有合理之懷疑存在時，自不能以推測或擬制之方法，以為
    有罪裁判之基礎（最高法院30年上字第816 號、40年台上字
    第86號、76年台上字第4986號裁判意旨參照）。
三、訊據被告堅詞否認有何施用第二級毒品甲基安非他命之犯行
    ，辯稱：伊沒有施用第二級毒品甲基安非他命，伊所排放的
    尿液呈安非他命陽性反應，可能是因為伊有服用壯陽藥，伊
    在警察採尿前約2 、3 天，大約是109 年2 月15日22時，有
    服用在網路上買的壯陽藥物「帝王瑪卡」等語（見110 年度
    聲再字第5 號卷第43、61頁、110 年度再字第1 號卷第43-4
    4 頁）。經查：
  ㈠被告於109 年2 月19日10時35分許為警採集之尿液，經送台
    灣檢驗科技股份有限公司依據酵素免疫分析法為初步檢驗，
    並以氣相層析/ 質譜儀法確認檢驗結果，檢出安非他命濃度
    為2,000ng/mL、甲基安非他命濃度為23,360ng/mL ，確呈甲
    基安非他命進入人體代謝後之安非他命、甲基安非他命陽性
    反應乙情，有該公司之濫用藥物檢驗報告（報告編號：KH/2
    020/00000000）、屏東縣政府警察局潮州分局偵查隊偵辦毒
    品案尿液送檢人真實姓名代號對照表（代號：潮偵查000000
    00）各1 份在卷可稽（見110 年度聲再字第5 號卷第79、81
    頁），此部分之事實，固堪認定。
  ㈡惟被告所服用之「帝王瑪卡」壯陽藥物，經送鑑定結果，檢
    出含有第二級毒品甲基安非他命成分，有高雄市立凱旋醫院
    110 年4 月12日高市凱醫驗字第67841 號濫用藥物成品檢驗
    鑑定書、臺灣屏東地方檢察署110 年度保管字第283 號扣押
    物品清單各1 紙在卷可查（見110 年度聲再字第5 號卷第47
    、69頁），從而，尚難排除被告係因服用「帝王瑪卡」壯陽
    藥物而導致其尿液呈現安非他命、甲基安非他命陽性反應之
    可能，其主觀上應無施用第二級毒品甲基安非他命之犯意，
    卷內復無其他證據足資證明被告確有聲請意旨所指施用第二
    級毒品甲基安非他命之行為，堪認被告前開所辯，應非虛妄
    ，可以採信。
四、綜上所述，本件聲請人所舉之證據尚無從使本院獲致被告確
    有施用第二級毒品甲基安非他命之確切心證，自不能以推測
    或擬制之方法，認定被告有聲請人所指之施用第二級毒品甲
    基安非他命之犯行。從而，聲請人聲請裁定將被告送勒戒處
    所觀察、勒戒，即難准許，應予駁回。
五、依刑事訴訟法第220條，裁定如主文。
中    華    民    國   110    年    11    月    10    日
                  刑事第一庭    法  官  涂裕洪
以上正本證明與原本無異。
如不服本裁定，應於送達後5日內，向本院提出抗告狀。
中    華    民    國   110    年    11    月    10    日
                                書記官  黃振法